【裁判字號】    96,苗簡,376
【裁判日期】    970617
【裁判案由】    返還無權占有土地
【裁判全文】
臺灣苗栗地方法院民事判決             96年度苗簡字第376號
原      告  丁○○
訴訟代理人  賴淑惠律師
複代理人    甲○○
被      告  乙○○
            丙○○
上 列 2 人
共      同
訴訟代理人  陳淑芬律師
複代理人    余文心      住苗栗縣苗栗市○○路1462巷15號
上列當事人間因請求確認界址事件，本院於97年6 月3 日言詞辯
論終結，判決如下：
    主  文
確認原告所有坐落苗栗縣後龍鎮○○段埔頂小段第一三一八地號
土地與被告所有坐落同段第一三一九地號土地間之界址，為如附
圖即內政部國土測繪中心民國九十七年五月七日鑑定書所附鑑定
圖所示C 、F 二點之連接實線。
訴訟費用由被告負擔二分之一，餘由原告負擔。
    事實及理由
壹、程序方面
一、按民事訴訟法第255 條第1 項第1 、2 、7 款規定：訴狀送
    達後，原告不得將原訴變更或追加他訴。但有下列各款情形
    之一者，不在此限：一、被告同意者；二、請求之基礎事實
    同一；七、不甚礙被告之防禦及訴訟之終結者」。經查，本
    件原告起訴時原係請求被告應將坐落苗栗縣後龍鎮○○段埔
    頂小段第1318地號上如苗栗竹南地政事務所民國96年9 月4
    日土地複丈成果圖所示A 、B 、C 、D 、E 所圍範圍面積61
    平方公尺土地上之田埂及農作物移除，並將上開土地騰空返
    還原告，並陳明願供擔保請准宣告假執行，嗣原告於97年6
    月3 日以書狀變更此部分訴之聲明為：請求確認原告所有坐
    落苗栗縣後龍鎮○○段埔頂小段第1318地號土地與被告所有
    坐落同段第1319地號土地間之界址。核其所為之變更，請求
    之基礎事實同一，並經被告同意，且不甚礙被告之防禦及訴
    訟之終結，揆諸前開規定，其變更訴之聲明，核無不合，自
    應准許。
貳、實體方面
一、原告起訴主張：原告所有坐落苗栗縣後龍鎮○○段埔頂小段
    第1318地號土地與被告二人共有坐落同段第1319地號土地相
    毗鄰（下稱「系爭兩筆土地」），因兩造間對系爭兩筆土地
    之界址有爭執，歷經苗栗縣竹南地政事務所及大湖地政事務
    所到場測量，惟被告對測量成果圖不服，爰請求確認系爭兩
    筆土地間之界址。被告並對附圖表示並無意見等語（見卷第
    118 頁）。
二、經查：原告主張系爭兩筆土地相毗鄰，且兩造間就界址位置
    發生爭執等事實，業據原告提出土地登記謄本、竹南地政南
    圖謄字第003014號地籍圖等件為證，且為被告所不爭執，堪
    信為真實，而兩造間既就上開相鄰土地之界址何在發生爭議
    ，則原告請求確認系爭兩筆土地間之界址，即屬有據，應予
    准許。
三、本院囑託內政部國土測繪中心（下稱「土測中心」）派員會
    同兩造履勘現場後，作成鑑定書、鑑定圖，此有本院97年3
    月21日勘驗筆錄、現場照片10張附卷可稽（詳卷第97頁至第
    107 頁）。嗣經土測中心函覆本院，認系爭兩筆土地之地籍
    圖經界線為如附圖所示C 、F 之連接實線，此有土測中心97
    年5 月7 日鑑定書、鑑定圖附卷可參（見卷第110 頁至第11
    2 頁）。本院審酌上情，認土測中心人員使用精密電子測距
    經緯儀，在系爭兩筆土地附近施測圖根點，並經計算檢核閉
    合後，作為該測區之控制點，然後以各圖根點為基點，用上
    列儀器分別施測系爭兩筆土地及附近界址點，並計算其坐標
    值輸入電腦，再將界址點以自動繪圖儀展繪於鑑測原圖上（
    同地籍圖比例尺1/1200），然後依據苗栗縣竹南地政事務所
    保管之地籍圖、地籍調查表、圖解地籍圖數值化成果等，謄
    、展繪系爭兩筆土地地籍圖經界線，與前項成果核對後，測
    定於鑑測原圖上，作成鑑定圖，認如附圖即鑑定圖所示之C
    、F 點連接實線為系爭兩筆土地之地籍圖經界線。參以土測
    中心人員與兩造均無利害關係，且係具有測量專業技術之最
    高測量機關，是其製作之鑑定書及鑑定圖自堪採信，爰判決
    判決如主文第1 項所示。
四、按確認界址之訴，核其性質，兩造本可互換地位，故而由敗
    訴之被告負擔全部訴訟費用顯失公平，本院酌量情形，命勝
    訴之原告負擔其二分之一，爰判決如主文第2 項所示。
五、本件事證已臻明確，兩造其餘攻擊防禦方法及舉證，經核均
    與判決結果無影響，爰無庸逐一論述，併此敘明。
六、訴訟費用之依據：民事訴訟法第80條之1 、第85條第1 項前
    段。
中    華    民    國    97    年    6     月    17    日
                  民事庭法  官  伍偉華
以上正本係照原本作成。
如對本判決上訴，須於判決送達後20日內向本院提出上訴狀。
                        書記官  黎東成
中    華    民    國    97    年    6     月    17    日


司法院資訊處製作；財團法人民間司法改革基金會備份。
